ACORDAO-COMPLETO-2342760

ACÓRDÃO 179/2019 ATA 3/2019 - PLENÁRIO

VISTOS, relatados e discutidos estes autos de embargos de declaração opostos por João Córdoba contra o Acórdão 2746/2018-TCU-Plenário, que deu provimento parcial ao recurso de reconsideração interposto contra o Acórdão 1893/2016-TCU-Plenário;
ACORDAM os Ministros do Tribunal de Contas da União, reunidos em sessão do Plenário, ante as razões expostas pelo Relator, com fundamento nos arts. 34 da Lei 8.443/1992 e 287, § 1º, do Regimento Interno do TCU, em:
9.1. conhecer dos embargos de declaração opostos por João Córdoba, para no mérito negar-lhes provimento;
9.2. encaminhar cópia desta deliberação ao recorrente.

Embargos de declaração contra acórdão que deu provimento parcial a recurso de reconsideração interposto pelo recorrente contra deliberação que julgou suas contas irregulares, condenou-lhe ao pagamento de débito e de multa e o inabilitou para o exercício de cargo em comissão ou função de confiança na Administração Pública federal em razão de concessão de aposentadoria a partir de tempo inverossímil de atividade e de contribuição, o que resultou no pagamento indevido de proventos.

Gerência Executiva do Instituto Nacional do Seguro Social (INSS) em Curitiba/PR.

3. Interessados/Responsáveis/Recorrentes:
3.1. Interessado: Gerência Executiva do Instituto Nacional do Seguro Social (INSS) em Curitiba/PR (29.979.036/0173-88)
3.2. Responsáveis: Boleslaw Dranczuk (XXX.282.709-XX); João Córdoba (XXX.702.489-XX); Laurindo da Silva Ribeiro (XXX.908.691-XX); Letícia Dranczuk (XXX.001.199-XX); Lourdes Nery (XXX.084.239-XX); Neuza Akemi Susaki Ogiwara (XXX.930.249-XX); Ângela Maria Benato de Oliveira (XXX.992.639-XX)
3.3. Recorrente: João Córdoba (XXX.702.489-XX).

13.1. Ministros presentes: José Mucio Monteiro (Presidente), Walton Alencar Rodrigues (Relator), Benjamin Zymler, Aroldo Cedraz, Raimundo Carreiro, Ana Arraes, Bruno Dantas e Vital do Rêgo.
13.2. Ministros-Substitutos presentes: Marcos Bemquerer Costa, André Luís de Carvalho e Weder de Oliveira.

João Córdoba

WALTON ALENCAR RODRIGUES

Ministro Walton Alencar Rodrigues.

Trata-se de embargos de declaração opostos por João Córdoba contra o Acórdão 2746/2018-TCU-Plenário, que deu provimento parcial ao recurso de reconsideração interposto contra o Acórdão 1893/2016-TCU-Plenário e tornou insubsistente os itens 9.10 e 9.11, visto ter ficado caracterizada a prescrição da pretensão punitiva deste Tribunal.
O recorrente foi comunicado do decisum em 11/12/2018 (peça 193) e apresentou peça recursal em 20/12/2018 (peça 199) .
É o relatório.

8.1. Bruna Lacorte (56.314/OAB-PR), representando Letícia Dranczuk, Tiago Dranczuk e Rosa Regina Viesser;  
8.2. José Orivaldo de Oliveira (12321/OAB-PR), representando Neuza Akemi Susaki Ogiwara.  
8.3. Carlos Henrique Pereira Bueno (58637/OAB-PR), representando Laurindo da Silva Ribeiro.  
8.4. Paulo José Gozzo (13.306/OAB-PR), representando Lourdes Nery.  
8.5. Marcelo Trindade de Almeida (19095/OAB-PR) e outros, representando João Córdoba.

Procuradora-Geral Cristina Machado da Costa e Silva.

TOMADA DE CONTAS ESPECIAL. CONCESSÃO IRREGULAR DE BENEFÍCIOS PREVIDENCIÁRIOS POR SERVIDORES PÚBLICOS. CITAÇÃO. REVELIA DE ALGUNS RESPONSÁVEIS. ALEGAÇÕES DE DEFESA DE OUTROS. IRREGULARIDADE DAS CONTAS. DÉBITO. MULTA. INABILITAÇÃO PARA O EXERCÍCIO DE CARGO EM COMISSÃO OU FUNÇÃO DE CONFIANÇA NO ÂMBITO DA ADMINISTRAÇÃO PÚBLICA. CIÊNCIA. RECURSO DE RECONSIDERAÇÃO. CONHECIMENTO. PRESCRIÇÃO DA PRETENSÃO PUNITIVA. PROVIMENTO PARCIAL COM EFEITO MODIFICATIVO. EMBARGOS DE DECLARAÇÃO. CONHECIMENTO. NÃO PROVIMENTO.

TOMADA DE CONTAS ESPECIAL (TCE)

Secretaria de Recursos (SERUR); Secretaria do TCU no Estado do Paraná (Sec-PR).

Trata-se de embargos de declaração opostos por João Córdoba contra o Acórdão 2746/2018-TCU-Plenário, que deu provimento parcial ao recurso de reconsideração interposto contra o Acórdão 1893/2016-TCU-Plenário e tornou insubsistente os itens 9.10 e 9.11.
O recorrente foi comunicado do decisum em 11/12/2018 (peça 193) e apresentou peça recursal em 20/12/2018 (peça 199) , cumprindo-se o prazo regimental ditado pelo art. 287, §1º, do Regimento Interno do TCU.
Quanto ao mérito, o recorrente argui obscuridades na deliberação embargada, a saber: (i) inobservância do prazo prescricional de cinco anos estabelecido pelo Decreto 20.910/1932 para a cobrança de dívida de natureza não tributária; (ii) não comprovação de conduta dolosa do recorrente na ocorrência que deu causa ao dano ao Erário, o que permite concluir pela boa-fé; (iii) ausência de manifestação expressa sobre o cargo ocupado pelo recorrente (agente de serviços diversos) , o que caracteriza desvio de função e o isenta de responsabilidade. 
Requer, portanto, sejam concedidos efeitos infringentes aos presentes embargos e excluída a responsabilidade do recorrente para ressarcir os danos ocasionados pela suposta concessão indevida do benefício.
Compulsando o acórdão embargado, verifico que a prescrição do débito foi adequadamente analisada pela Serur, com a anuência do Parquet, como consignado no relatório e no voto que o fundamentam.
No que se refere à responsabilização do recorrente, as conclusões do PAD 35239.000510/2006-71 assentaram a infração aos arts. 116, incisos I e III, 128, 129 e 168 da Lei 8.112/1990, haja vista a falta de zelo e a inobservância das normas regulamentares. 
Essas conclusões são plenamente suficientes para caracterizar a culpa do recorrente pela concessão indevida do benefício.
O desvio de função não exclui a responsabilidade do agente, haja vista estar demonstrado que, a partir da documentação apresentada por Boleslaw Dranczuk, o recorrente habilitou o processo de concessão de benefício previdenciário. Isso significa que, independente do cargo ocupado, o recorrente era competente para tomar a decisão que deu causa aos pagamentos indevidos. Esse aspecto foi avaliado no relatório que fundamenta o acórdão embargado.
Feitas tais considerações, conheço dos embargos de declaração opostos por João Córdoba, por atendidos os requisitos de admissibilidade, para no mérito negar-lhes provimento.
Ante o exposto, VOTO por que o Tribunal adote o Acórdão que ora submeto à apreciação deste Colegiado.
TCU, Sala das Sessões Ministro Luciano Brandão Alves de Souza, em 6 de fevereiro de 2019.
WALTON ALENCAR RODRIGUES 
Relator